臺灣雲林地方法院刑事判決　　　　　　　　100年度易字第8號
公　訴　人　臺灣雲林地方法院檢察署檢察官
被　　　告　林紘吉　原名林裕.
選任辯護人　林金陽律師
上列被告因詐欺案件，經檢察官提起公訴（99年度偵字第5039號
），被告於準備程序就被訴事實為有罪之陳述，經法官告知簡式
審判程序意旨，並聽取當事人之意見後，本院合議庭裁定由受命
法官獨任行簡式審判程序，判決如下：
    主      文
林紘吉幫助犯詐欺取財罪，處有期徒刑月，如易科罰金，以新
臺幣壹仟元折算壹日。
    事實及理由
一、犯罪事實：
    林紘吉（原名林裕勝）係成年人，具高職畢業之教育程度，
    且有相當之社會經驗，明知社會上詐騙案件層出不窮，亦知
    悉金融機構帳戶係個人理財之重要工具，為攸關個人財產、
    信用之表徵，若將金融帳戶提供予不熟悉之他人使用，將可
    能遭不法集團做為詐欺被害人並指示被害人匯款入金融帳戶
    之用，藉以掩飾並提取犯罪所得，而逃避檢警人員之追緝，
    竟基於幫助他人詐欺取財之不確定故意，於民國99年6 月19
    日下午4 、5 時許，在其位於新北市林口區○○○路○ 段38
    2 號11樓之2 住處附近之7-11便利商店，與真實姓名、年籍
    姓名均不詳之成年男子（下稱「A 男」）約定交付其所有之
    彰化商業銀行股份有限公司（下稱彰化銀行）林口分行帳號
    00000000000000號（惟因長期未使用而列為靜止戶）及第一
    商業銀行股份有限公司（下稱第一銀行）泰山分行帳號0000
    0000000 號帳戶之存摺、金融卡及密碼等物與「A 男」使用
    ，而由「A 男」提供新臺幣（下同）5,000 元為對價。商議
    既定，林紘吉即基於單一幫助詐欺取財之接續犯意，於上揭
    時、地，先交付前揭第一銀行泰山分行帳戶之存摺、金融卡
    及密碼，再於辦妥彰化銀行林口分行靜止戶復活手續後之99
    年6 月21日下午2 、3 時許，在上揭地點，交付前揭彰化銀
    行林口分行帳戶之存摺、金融卡及密碼與Ａ男，並自Ａ男處
    得款5,000 元，以此方式幫助詐騙集團從事財產犯罪。嗣「
    Ａ男」取得林紘吉前揭帳戶之金融卡及密碼後，「Ａ男」及
    其所屬之詐欺集團成年成員即共同基於意圖為自己不法所有
    之犯意聯絡，分別為下列行為：
  (一)於99年6 月22日下午5 時許，「Ａ男」所屬詐欺集團成員假
    藉YAHOO 拍賣賣家之名義，撥打電話予陳冠勳佯稱：其之前
    利用網路購物，因賣家之會計人員將其資料誤鍵為長期買家
    ，導致扣款錯誤，須依據臺北富邦商業銀行股份有限公司（
    下稱臺北富邦銀行）客服人員指示操作提款機取消錯誤之扣
    款云云，致陳冠勳陷於錯誤，依該詐騙集團成員指示操作自
    動櫃員機，分別於同日下午6 時59分許，利用設置於臺北市
    ○○區○○路186 號4 樓之臺北富邦銀行自動櫃員機，轉帳
    新臺幣（下同）24,919元至彭志豪（涉犯幫助詐欺犯行另由
    臺灣桃園地方法院檢察署偵辦）所有中華郵政股份有限公司
    楊梅郵局帳號00000000000000號帳戶；復於同日晚上8 時20
    分許，前往址設臺北市內湖區○○○路180 號之彰化銀行，
    匯款100,000 元至洪銘鴻（涉犯幫助詐欺犯行另由臺灣臺中
    地方法院檢察署偵辦）所有彰化銀行大甲分行帳號00000000
    000000號帳戶內；又於同日晚上8 時42分、9 時28分許，在
    臺北市內湖區○○○路180 號之彰化銀行，自其中國信託銀
    行股份有限公司帳戶提款20,000、100,000 元，再存入被告
    所有上開彰化銀行林口分行帳戶內；再於99年6 月23日凌晨
    0 時22分，在址設臺北市○○區○○路26號郵局，利用跨行
    轉帳之式，自其臺北富邦銀行帳戶內轉帳29,988元至葉彥宏
    （所涉幫助詐欺犯行另由臺灣基隆地方法院檢察署偵辦）所
    有中華郵政股份有限公司七堵郵局帳號00000000000000號帳
    戶內。嗣因陳冠勳察覺異狀，始報警究辦，而循線查悉上情
    。
  (二)於99年6 月21日晚上7 時30分許，「Ａ男」所屬詐欺集團成
    員假藉YAHOO 拍賣賣家之名義，撥打電話予周佑融誆稱：其
    之前以一般買家身分網購商品，但因會計人員誤鍵為批發商
    ，致系統設定為12期扣款，需與銀行聯絡以取消設定云云。
    復於同年6 月22日晚上5 時30分，再次撥打周佑融行動電話
    ，並偽以臺北富邦銀行之客服人員，告知周佑融須至自動櫃
    員機依指示操作提款，周佑融不疑有他，旋於同日下午5 時
    47分許，依該詐騙集團成員指示操作自動櫃員機，匯款29,9
    83元至彭志豪（涉犯幫助詐欺犯行另由臺灣桃園地方法院檢
    察署偵辦）所有中華郵政股份有限公司楊梅郵局帳號000000
    00000000號帳戶；復於同日下午6 時37分許，提款100,000
    元，再存入林紘吉所有前揭第一銀行泰山分行帳戶內。嗣因
    周佑融察覺異狀，始報警究辦，而循線查悉上情。
二、認定犯罪事實所憑證據及理由：
  (一)本案被告林紘吉所犯之刑法第30條第1 項、第339 條第1 項
    之罪，係死刑、無期徒刑、最輕本刑為3 年以上有期徒刑以
    外之罪，其於準備程序就前揭被訴事實為有罪之陳述，經受
    命法官告知簡式審判程序之旨，並聽取其與檢察官之意見後
    ，由本院合議庭裁定進行簡式審判程序，是本案之證據調查
    ，依刑事訴訟法第273 條之2 規定，不受同法第159 條第1
    項、第161 條之2 、第16 1條之3 、第163 條之1 及第164
    條至第170 條規定之限制，合先敘明。
  (二)上開犯罪事實，業據被告於偵查中及本院審理時坦承不諱。
    而關於本案之詐騙經過，亦經證人即告訴人周佑勳於警詢時
    、陳冠勳於警詢及偵訊時證述綦詳，復有被告所有彰化銀行
    林口分行開戶、異動資料及存款交易明細表各1 份、被告所
    有第一銀行泰山分行開戶資料1 份、告訴人陳冠勳匯款之交
    易明細表影本2 紙、告訴人周佑融匯款交易明細表2 紙等件
    在卷可稽。至於被告雖一度辯稱係因求職而將前揭帳戶之存
    摺、金融卡及密碼等物交予「Ａ男」。查被告多以物流司機
    為業，業經被告供認無訛（見本院卷第24頁），且有勞保投
    保資料在卷可佐，顯示被告之求職、應徵等經驗相當豐富，
    而具有相當之社會歷練。而觀諸本件，被告於審理中供稱：
    其係在求職報紙見到徵求業務，始於電話聯繫後，在其住處
    附近之7-11便利商店內面試，並依「Ａ男」要求交付金融卡
    及密碼等語（見本院卷第24頁至第24頁反面），顯見此一求
    職方式，與一般求職者，應繳交履歷表、至公司面談、確認
    勞雇雙方意思合致，互符需求等審慎情形有別；復佐以被告
    於本院詢問洽談是否談及日後的工作內容、薪資結構等時，
    均答稱並未敘及此方面的問題（見本院卷第24頁反面），足
    徵被告對所應徵公司之地址、營業內容、具體工作內容及薪
    資結構為何，俱一無所悉，在雙方勞雇關係仍處於未定之際
    ，即應允交付其前揭帳戶之存摺、金融卡及密碼，此等過程
    均與求職常情相違，亦與一般人慎重保管帳戶資料、不任意
    交給他人之習性相悖，是被告之解釋，悖於常理及一般社會
    生活經驗，是被告所辯，實難憑採。又被告及其辯護人另辯
    稱被告有撥打165 反詐騙專線云云，然被告應徵工作之過程
    已有不合事理之處，已如上所述，況且被告自承其係經前揭
    銀行通知其帳戶列為警示戶後，方撥打前開電話（見本院卷
    第23頁反面）等情明確，則其上開辯解，亦為卸責之詞，不
    值採信。準此，足認被告於審理中出於任意性之自白與事實
    相符而堪採信。
  (三)按金融機構帳戶之開設，並無特別法令限制，一般人均可順
    利前往開戶，以供正當存提款使用。倘有人收集他人帳戶做
    不明使用，出賣或出借或其他原因交付帳戶存摺、提款卡予
    不明人士之人，極易判斷該帳戶將有讓他人以其帳戶從事犯
    罪行為，以規避檢警人員追查之常識，故交付帳戶之人應能
    得知其帳戶係供人犯罪所得之用。且數年來詐騙集團收集他
    人帳戶供行騙匯款之用之訊息，經政府多年宣導及媒體廣為
    報導、傳播之下，早為大眾所周知，被告竟仍將上開帳戶之
    存摺、提款卡及密碼交付來路不明人士使用，被告自可預見
    該收集帳戶之人可能將之用來從事詐欺犯罪，作為詐欺取財
    之人頭帳戶，以收取被害人匯入之款項，惟其竟仍將其前揭
    帳戶存摺、金融卡及密碼交付該來路不明之人，顯具有縱有
    人以其金融帳戶實施詐欺犯罪亦不違背其本意之幫助意思甚
    明。
  (四)綜上，本案事證明確，被告犯行洵堪認定，應依法論科。
三、論罪科刑：
  (一)按刑法上之幫助犯，係指以幫助之意思，對於正犯資以助力
    ，而未參與實施犯罪之行為者而言（最高法院49年台上字第
    77號判例參照）。是以如未參與實施犯罪構成要件之行為，
    而係出於幫助之意思提供助力，即屬幫助犯，而非共同正犯
    。本件被告提供前揭銀行帳戶之存摺、提款卡及密碼予「Ａ
    男」使用，使得「Ａ男」所屬詐欺集團得使用被告之帳戶作
    為匯款工具，而遂行詐欺取財之犯行。是核被告所為，係犯
    刑法第30條第1 項前段、第339 條第1 項之幫助詐欺取財罪
    。
  (二)被告前後2 次分別交付上開帳戶之犯行，係基於一幫助詐欺
    犯意，且均係於密切接近之時、地所為，各行為之獨立性極
    為薄弱，依一般社會觀念，在時間差距上，難以強行分開，
    在刑法評價上，以視為數個舉動之接續施行，合為包括之一
    行為予以評價較為合理，自應論以接續犯，僅論一罪即為已
    足。又告訴人陳冠勳雖2 次匯款至被告上開彰化銀行林口分
    行帳戶內，惟均係詐欺正犯基於同一詐欺之犯意，於相近時
    地為詐騙被害人而使之分次交付財物所為，係以一行為侵害
    同一法益，為接續犯，且被告提供上開帳戶之幫助行為僅有
    1 個，已如上述，故仍祇成立一幫助詐欺取財罪。另被告一
    幫助行為，幫助正犯詐取告訴人陳冠勳、周佑融之財物，而
    侵害2 人之財產法益，觸犯數罪名，仍屬同種想像競合犯，
    應依刑法第55條規定從一重之幫助詐欺取財罪處斷。
  (三)被告係幫助他人犯上開詐欺取財罪，應依刑法第30條第2 項
    之規定，按正犯之刑減輕其刑。
  (四)爰審酌被告未曾有刑事前科紀錄，有臺灣高等法院被告前案
    紀錄表在卷可按，又其為具一般社會生活經驗之人，對於現
    今社會詐欺集團猖獗，對於將金融機構帳戶金融卡及提款密
    碼提供他人使用，將幫助他人為詐欺取財犯罪之情形，應可
    知悉，而被告提供前揭帳戶供不法之徒詐取他人財物，使詐
    欺者得以隱匿其真實身分，減少遭查獲之風險，增添被害人
    尋求救濟以及警察機關查緝犯罪之困難，亦造成社會及金融
    秩序紊亂，所生危害非輕，惟念其犯罪後始終坦承犯行，態
    度良好，並參酌被告自承其僅高職畢業，為本案犯行時係因
    生活窘迫，為謀生計始為本件犯行，所得利益非高等一切情
    狀，量處如主文所示之刑，並諭知易科罰金之折算標準。至
    辯護人求處有期徒刑2 月，尚未慮及本案告訴人匯款金額，
    且迄今尚未獲得賠償之情節，所請核屬過輕，尚有未洽，併
    此敘明。
四、應適用之法律：
  (一)刑事訴訟法第273 條之1 第1 項、第299 條第1 項前段。
  (二)刑法第30條第1 項前段、第2 項、第339 條第1 項、第41條
    第1 項前段、第55條。
  (三)刑法施行法第1 條之1 第1 項、第2 項前段。
本案經檢察官陳詠薇到庭執行職務。
中    華    民    國   100    年    1     月    31    日
                  刑事第七庭  法  官  鍾世芬
以上正本證明與原本無異。
如不服本判決應於收受判決後10日內向本院提出上訴書狀，並應
敘述具體理由；其未敘述上訴理由者，應於上訴期間屆滿後20日
內向本院補提理由書（均須按他造當事人之人數附繕本）。「切
勿逕送上級法院」。
                              書記官  王雪招
中    華    民    國   100    年    1     月    31    日
附錄本案論罪科刑法條全文：
中華民國刑法第339條
意圖為自己或第三人不法之所有，以詐術使人將本人或第三人之
物交付者，處5 年以下有期徒刑、拘役或科或併科1 千元以下罰
金。
以前項方法得財產上不法之利益或使第三人得之者，亦同。
前二項之未遂犯罰之。